臺灣高等法院刑事判決　　　　　　　　94年度上訴字第2356號
上　訴　人　臺灣板橋地方法院檢察署檢察官
上　訴　人
即　被　告　乙○○
　　　　　　　　　　　號6樓
　　　　　　　　　　（現另案於臺灣臺北監獄執行中）
指定辯護人　本院公設辯護人丙○○
被　　　告　丁○○
指定辯護人　本院公設辯護人丙○○
上列上訴人因被告違反毒品危害防制條例案件，不服臺灣板橋地
方法院93年度訴字第775號，中華民國94年5月24日第一審判決（
起訴案號：臺灣板橋地方法院檢察署92年度偵緝字第1282號、93
年度偵字第6568號），提起上訴，本院判決如下：
    主  文
上訴駁回。
    事  實
一、乙○○前於民國89年間因轉讓第一級毒品、持有第二級毒品
    案件，經原審法院以89年度訴字第629號、89年度訴字第103
    6號分別判處有期徒刑1年2月、6月，嗣均經撤回上訴而告確
    定；另於90年間因施用第一級、第二級毒品案件，經原審法
    院以90年度訴字第453號各判處有期徒刑1年、8月確定 。前
    開確定判決所宣告之刑 ，經原審法院以91年度聲字第109號
    裁定應執行有期徒刑2年10月確定 ，於90年4月6日入監執行
    ，92年3月20日縮短刑期假釋出監 ，惟於假釋期間內更犯罪
    ，嗣經撤銷假釋，應執行殘刑9月9日（目前仍在接續執行中
    ，不構成累犯）。仍不知悔改，明知海洛因係屬毒品危害防
    制條例所明定之第一級毒品，不得持有、施用及販賣，竟基
    於販賣及幫助他人施用第一級毒品海洛因之犯意，先以不詳
    方法取得第一級毒品海洛因1小包（數量微少 ，約僅足以注
    射針筒施打1至2劑使用，惟詳細數量不詳） 、注射針筒1支
    後，隨即於92年5月3日12時25分許，在臺北縣三峽鎮○○路
    ○ 段276巷88弄之公廁前，以新臺幣（下同）500元之價格，
    將該包第一級毒品海洛因販賣給許鴻文（現已更名為許秝銘
    ），藉以賺取利潤，並同時提供注射針筒1支給許鴻文 ，以
    幫助其施打第一級毒品海洛因之用。乙○○於交付上開第一
    級毒品海洛因及注射針筒給許鴻文後，隨即向駕駛機車搭載
    許鴻文前往現場之熊世俊（現已歿）借用該機車，並駕駛該
    機車離開現場。嗣許鴻文、熊世俊一併進入上址公廁內，由
    許鴻文將上開購得之第一級毒品海洛因置入乙○○提供之注
    射針筒內加水稀釋，持以施打後（許鴻文所涉施用毒品罪嫌
    ，前經原審法院以92年度毒聲字第1413號裁定令入勒戒處所
    觀察、勒戒在案），再將剩餘些許海洛因溶液之注射針筒交
    給熊世俊，熊世俊甫將該注射針筒插入手臂，未及施打，旋
    為埋伏員警進入公廁內當場查獲，並扣得內含些許海洛因溶
    液（量微無法秤重）之注射針筒1支、殘渣袋1包。其後，乙○○駕駛其向熊世俊借用之上開機車，搭載不知情之丁○○
    返回現場，為警當場逮捕丁○○，乙○○則趁隙逃逸，經檢
    察官循線追查，始偵悉上情。
二、案經臺灣板橋地方法院檢察署檢察官自動檢舉偵查起訴。
    理  由
壹、證據能力部分：
一、有關被告丁○○於警詢時陳述之證據能力：
  (一)按被告之自白，非出於強暴、脅迫、利誘、詐欺、疲勞訊問
    、違法羈押或其他不正之方法，且與事實相符者，始得採為
    證據，此觀刑事訴訟法第156條第1項規定甚明。如被告之自
    白，係出於不正之方法，並非自由陳述，即其取得自白之程
    序，已非適法，則不問自白內容是否確與事實相符，因其非
    係適法之證據，即不能採為判決基礎（最高法院23年上字第
    868號判例要旨參照）。
  (二)本件被告丁○○陳稱其於92年5月3日在臺北市政府警察局大
    安分局瑞安派出所為警偵訊時所製作之警詢筆錄，其內容並
    非出於伊之自由意志 ，當時警員在詢問前交給伊1份電腦打
    字之筆錄，叫伊按照該份筆錄內容唸，在唸的過程中，伊越
    想越不對，遂不願意唸，警員就把錄音機關掉，並踹伊所坐
    的椅子，及拉扯伊之頭髮云云。經查：依被告丁○○之警詢
    筆錄所示，固記載被告丁○○坦承有陪同綽號「牛皮」之男
    子將第一級毒品海洛因及注射針筒販售予許鴻文，惟被告丁○○已爭執上開自白係出於不正之方法，原審依檢察官之聲
    請，當庭勘驗被告丁○○之警詢錄音帶，結果略以：1.遍查
    偵卷所附之全部錄音帶，僅有被告丁○○於92年5月3日17時
    零分起 ，在臺北市政府警察局大安分局瑞安派出所第1次警
    詢筆錄（見偵字號卷第9至12頁）之錄音紀錄 ，至同日17時
    40分起之第2次警詢筆錄（見偵字卷第13至15頁） ，並無任
    何錄音紀錄；2.依上開第1次警詢時之錄音內容顯示 ，其非
    全程連續錄音 ，前後計出現4次暫停後再繼續錄音之機械聲
    ；3.其中，被告丁○○於供稱其有陪同綽號「牛皮」男子去
    賣海洛因毒品給許鴻文、「牛皮」有拿幾百元給伊零用之前
    ，均曾經暫停錄音；4.另警員於詢問被告丁○○有無見過許
    鴻文、熊世俊時，被告丁○○起初答稱沒有見過，經警再次
    大聲斥問有無見過該2人，被告丁○○改口稱「有」 ，隨即
    暫停錄音，嗣繼續錄音後，被告丁○○曾稱「我真的不知道
    我唸到哪裡，不好意思」，且於警員未問及其與許鴻文、熊
    世俊2人有無仇恨前 ，即預先主動回答「沒有任何仇恨」等
    情，此有原審準備程序筆錄可稽（見原審卷第155至159頁）
    。
  (三)依上揭勘驗結果，足徵警員於詢問被告丁○○時，非但違反
    刑事訴訟法第100條之1所定應全程連續錄音之規定，程序上
    已有可議之處；甚且警員於被告丁○○供述若干重要情節前
    ，竟無故暫停錄音，其暫停錄音之動機何在？頗啟人疑竇。
    而錄音內容顯示，警員曾有大聲斥問，致被告丁○○改口稱
    有之紀錄，當時警員於錄音狀態下，態度已經如此，被告丁○○於暫停錄音期間係遭受如何之對待？警員是否有施用強
    暴、脅迫、利誘、詐欺等不正方法，致被告丁○○違反其自
    由意志而為陳述？洵不能無疑。又依錄音內容，被告丁○○
    曾稱「我真的不知道我唸到哪裡，不好意思」，且於警員未
    問及其與許鴻文、熊世俊2人有無仇恨前 ，即預先主動回答
    「沒有任何仇恨」，足認被告丁○○所稱警員在詢問前交給
    伊1份電腦打字之筆錄，叫伊按照該份筆錄內容唸等語 ，尚
    非全然無足採信 ，則被告丁○○於92年5月3日先後2次警詢
    筆錄，是否符合任意性之要件，更堪質疑。此外，公訴人對
    於被告丁○○上開警詢自白係出於其自由意志之待證事實，
    復未再指出其他證明之方法 ，本院認被告丁○○所稱上開2
    次警詢筆錄並非出於其自由意志等語，堪可採信，該警詢筆
    錄依法應予排除，不具證據能力，均不得作為證明被告丁○○有罪之證據資料。又原審於準備程序勘驗被告丁○○之警
    詢筆錄時，確有通知檢察官在場，並曾請檢察官就勘驗結果
    表示意見，檢察官亦當庭表示沒有意見（ 見原審卷第160頁
    ），準此足徵檢察官上訴指稱原審勘驗上揭錄音帶時未通知
    檢察官在場云云，顯有誤會。另證人即警員甲○○於本院證
    稱：被告丁○○第2次警詢筆錄，可能太趕所以沒有錄到（
    見本院卷第97頁 ），由此足徵警員於第2次詢問被告丁○○
    時，有違反刑事訴訟法第100條之1所定應全程連續錄音之規
    定，其程序上顯有可議之處。是原審認被告丁○○之警詢筆
    錄，不具證據能力，不得作為證明被告丁○○有罪之證據資
    料，並無不合。
  (四)被告丁○○之上開警詢筆錄，對於同案被告乙○○而言，係
    屬被告以外之人於審判外之言詞陳述紀錄，為傳聞證據，被
    告乙○○之辯護人於原審已就上開供述證據之證據能力提出
    爭執（見原審卷第129頁 ），復查無得例外為審判證據之法
    律依據，依刑事訴訟法第159條第1項規定，應予排除，不得
    作為證明被告乙○○有罪之證據資料。
二、有關證人許鴻文、熊世俊於警詢時陳述之證據能力：
    按被告以外之人於審判外之言詞或書面陳述，除法律有規定
    者外，不得作為證據，刑事訴訟法第159條第1項定有明文。
    本件證人許鴻文 、熊世俊2人於92年5月3日在臺北市政府警
    察局大安分局瑞安派出所所為之警詢筆錄，乃被告以外之人
    於審判外之言詞陳述紀錄，為傳聞證據。被告丁○○之辯護
    人於原審準備程序中，已就上開供述證據之證據能力提出爭
    執（見原審卷第121頁）。查證人許鴻文（ 現已更名為許秝
    銘 ）於警詢時先稱其向綽號「牛皮」之男子購買2次毒品，
    被告丁○○均有陪同云云，嗣於同日檢察官偵訊時，改稱係
    第1次見過被告丁○○，且拿毒品給伊之人係「牛皮」 ，被
    告丁○○當時不在場，「牛皮」借機車去吃飯，吃完飯後就
    搭載被告丁○○回來等語（見偵字卷第49、50頁），前後陳
    述顯有矛盾。至證人熊世俊於警詢時原稱查獲時其所施打之
    海洛因係許鴻文打電話約1名綽號「牛皮 」之男子及被告丁○○一起送到查獲地之公廁前云云 ，然於92年6月12日檢察
    官偵訊時，另具結證稱伊當時騎機車載許鴻文去上址公廁前
    ，伊在公廁外等許鴻文 ，有看到許鴻文與1名男子聊天，該
    名男子向伊借機車後就騎車離開，後來警察就來了，伊等就
    和警察在現場等候 ，嗣該名男子有搭載1名女子返回現場等
    語（見偵字卷第56頁），其就被告丁○○究於何時出現於查
    獲現場，互核前後陳述亦有相歧。而公訴人亦未能舉證證明
    證人許鴻文、熊世俊上開警詢時之陳述有何可信之特別情況
    ，雖證人許鴻文嗣於原審審理時到庭證述之內容與上開警詢
    時之陳述不符（詳下述），而證人熊世俊則於92年10月13日
    死亡，有個人基本資料查詢結果、臺灣桃園地方法院93年度
    訴字第182號判決書各1件在卷可證（見原審卷第194頁、177
    頁），惟與刑事訴訟法第159條之2、第159條之3所定之要件
    仍有未合，復查無得例外為審判證據之法律依據，依刑事訴
    訟法第159條第1項規定，證人許鴻文 、熊世俊2人於警詢時
    之陳述，對於被告丁○○而言，自無證據能力，不得作為證
    明被告丁○○有罪之證據資料。檢察官上訴指稱熊世俊之警
    詢筆錄顯有刑事訴訟法第159條之3之情形，自有未合。蓋公
    訴人既未能舉證證明證人熊世俊上開警詢時之陳述有何可信
    之特別情況，自不能僅因熊世俊死亡即認其警詢筆錄有證據
    能力。
貳、被告乙○○有罪部分：
一、訊據上訴人即被告乙○○固坦承其綽號係「牛皮」，曾於92
    年5月3日12時25分許與許鴻文 、熊世俊2人相約在臺北縣三
    峽鎮○○路○段276巷88弄之公廁前見面，並借用機車等情不
    諱（詳見原審卷第128頁，偵緝字卷第81至83頁 ），且就許
    鴻文、熊世俊2人隨即在上址公廁內為警查獲 ，並扣得海洛
    因殘渣袋1包、注射針筒1支等情，亦未加以爭執，然矢口否
    認有何犯罪行為，辯稱：當時係許鴻文 、熊世俊2人主動來
    找伊，見面地點係在伊住處附近 ，渠2人找伊之目的係為了
    向伊借錢，伊有交給許鴻文500元 ，警員查獲之海洛因殘渣
    袋及注射針筒均非伊所交付云云。其辯護人提出辯護意旨略
    以：被告乙○○自始至終均否認涉有販賣第一級毒品海洛因
    之犯行，且本案非於交付毒品時為警當場查獲，查獲之警員
    朱志明、甲○○並未看到被告乙○○有交付任東西給許鴻文
    ，其證詞不能證明被告有販賣毒品，又證人許鴻文到庭證稱
    查獲之注射針筒係熊世俊帶來 ，海洛因毒品1包係伊帶來，
    該包毒品係伊向綽號「大雄」之男子購買，並詳盡說明其證
    言何以與警詢、偵訊時之陳述不符，且甘冒偽證、誣告之風
    險，其證言應屬可信，足證被告乙○○確無公訴意旨所指販
    賣第一級毒品海洛因之事實等語。經查：
  (一)本件係警員接獲線報後，於案發當日前往臺北縣三峽鎮○○
    路○段276巷88弄之公廁前，先在公廁內查獲許鴻文、熊世俊
    2人，當場扣得內含些許海洛因溶液（量微無法秤重 ）之注
    射針筒1支、殘渣袋1包 ，嗣有1男子駕駛機車搭載被告丁○○返回現場，為警當場逮捕被告丁○○，該男子則趁隙逃逸
    之事實，業據證人即查獲之警員朱志明（ 詳見原審卷第224
    至231頁）、甲○○（詳見原審卷第232至237頁 、本院卷第
    98至99頁）到庭證述屬實，並有扣押筆錄（ 見偵字卷第5頁
    ）及其所附之扣押物品目錄表1件（見偵字卷第6頁）、現場
    及扣案物之照片4幀（見偵字卷第24頁）附卷可稽。
  (二)警員於查獲許鴻文、熊世俊後，因渠2人涉犯施用 、持有毒
    品罪嫌，乃於查獲當日即92年5月3日將許鴻文、熊世俊移送
    檢察官偵辦，經檢察官於同日進行偵訊，許鴻文於偵訊時就
    其毒品來源供稱：我是向綽號「牛皮」、年約35  、36歲之
    男子聯絡買毒品，我們約在介壽路那裡，該名女子（指被告
    丁○○）與「牛皮」一起來的，後來「牛皮」跑掉，只抓到
    該名女子。我是買500元，多重不知道，就小小的1包。買過
    2次，第1次是1個星期前，都在三峽交易 ，買了之後就在公
    廁內施用。今天是第1次見過被告丁○○ ，交付毒品給我的
    人是「牛皮」，被告丁○○當時不在場，「牛皮」向我們借
    機車去吃飯，吃完飯後就搭載被告丁○○回來等語；熊世俊
    則供稱：許鴻文叫我騎機車載他去查獲現場，他是我舅舅，
    到現場後，他才跟我說要請我施用海洛因，當時我還沒有注
    射海洛因等語（見偵字卷第48至50頁）。再檢察官因偵辦被
    告丁○○涉犯販賣第一級毒品罪嫌 ，於同年6月12日傳喚許
    鴻文、熊世俊到庭為證，並經隔離訊問，證人許鴻文當庭具
    結證稱：92年5月3日中午12時35分我有見到被告丁○○，當
    天我到臺北縣三峽鎮○○路○段246巷88弄公廁前，我與綽號
    「牛皮」之男子約在那邊 ，當時我要以500元向「牛皮」買
    海洛因，當天我請熊世俊騎機車載我過去，到場後看到「牛
    皮」，他立刻將海洛因1小包及注射針筒交給我，我把500元
    交給他後，他向熊世俊借機車，說要去吃飯，我就要到公廁
    內施打海洛因時，警察就過來，約20分鐘後，「牛皮」載被
    告丁○○回來，「牛皮」發現警察後就跑掉，剩下被告丁○○等語；證人熊世俊則具結證稱：許鴻文於查獲當天上午打
    電話給我，叫我騎機車載他去三峽，後來載到臺北縣三峽鎮
    ○○路○段276巷88弄公廁前，我在公廁外等他，我有看到他
    與1名男子聊天，該名男子向我借機車後就騎車離開 ，後來
    警察就來了，我們就和警察在現場等候，嗣該名男子有搭載
    1名女子返回現場 ，警察出現，該名男子就跑了等語（見偵
    字卷第55、56頁）。又證人許鴻文所稱綽號「牛皮」之男子
    ，即係被告乙○○，業經證人許鴻文證稱明確（見原審卷第
    289頁） ，並據被告乙○○供承無訛（見偵緝字卷第81頁）
    。綜合觀之，足見證人許鴻文當時係由證人熊世俊騎機車搭
    載前往查獲現場之公廁前，其目的係為向被告乙○○購買第
    一級毒品海洛因無疑，而證人許鴻文與被告乙○○並已完成
    交易 ，即由被告乙○○將第一級毒品海洛因1小包連同注射
    針筒1支一併交給證人許鴻文 ，證人許鴻文則已向被告乙○○支付現金500元。足徵被告乙○○所辯證人許鴻文 、熊世
    俊2人找伊之目的係為了向伊借錢云云，顯與事實不符 ，殊
    無足取。
  (三)扣案之注射針筒1支、殘渣袋1包，雖於檢察官起訴前，已於
    92年11月30日銷燬在案，有調證物單上之註記可稽（見原審
    卷第147頁），惟扣案注射針筒1支內含之些許海洛因溶液（
    量微無法秤重），經警依聯勤二０四廠製造之煙毒品檢驗Ａ
    包試劑初步檢驗結果，呈海洛因反應，有毒品初步鑑驗報告
    單存卷可憑（見偵字卷第8頁） ，準此堪認被告乙○○當時
    所交付之1小包物品，確係第一級毒品海洛因。 再被告乙○○當時係將第一級毒品1小包連同注射針筒1支一併交給許鴻
    文，並向許鴻文收受500元，已如前述 ，考量雙方之交易目
    的、交付物品之價值 ，應認許鴻文當時係以500元向被告乙○○購買其交付之海洛因1小包，至注射針筒1支則為被告乙○○所附帶提供，以幫助許鴻文施打第一級毒品海洛因之用
    。又被告乙○○交付第一級毒品海洛因1小包、注射針筒1支
    給許鴻文後，許鴻文 、熊世俊2人旋即進入上址公廁內，隨
    後經警進入查緝時，熊世俊手上插有注射針筒，許鴻文則在
    一旁之事實，有證人朱志明之證詞可稽（ 見原審卷第228頁
    ），而證人許鴻文於原審審理時已坦承當時有施打海洛因（
    見原審卷第289頁 ），且許鴻文於92年5月3日為警查獲後，
    於同日亦經原審以92年度毒聲字第1413號裁定令入勒戒處所
    觀察、勒戒 ，有臺灣高等法院被告施用毒品紀錄表1紙可參
    （見原審卷第216頁） ，惟無證據堪認熊世俊當時亦已完成
    施打，是應認許鴻文係於進入公廁後，立刻將其向被告乙○○購得之第一級毒品海洛因置入被告乙○○提供之注射針筒
    內加水稀釋，持以施打後，再將剩餘些許海洛因溶液之注射
    針筒交給熊世俊，熊世俊甫將該注射針筒插入手臂，未及施
    打，旋為警查獲。另觀證人許鴻文於檢察官偵訊時供稱當時
    購買之第一級毒品海洛因僅「小小的1包」 ，已見前述，而
    許鴻文、熊世俊於進入公廁後，隨後經警進入查緝，僅扣得
    內含些許海洛因溶液（量微無法秤重）之注射針筒1支 、殘
    渣袋1包 ，是堪認被告乙○○當時所交付之第一級毒品海洛
    因，數量應屬微少，約僅足以注射針筒施打1至2劑使用而已
    。按海洛因係毒品危害防制條例所列之第一級毒品，凡持有
    、移轉者，均足以構成犯罪，被告乙○○倘非牟利，豈有甘
    冒刑典而交易毒品之理？且販賣毒品係屬違法行為，均係私
    密進行，交易之毒品可任意分裝增減其分量，而每次買賣之
    價量亦隨時依雙方關係之深淺、當時之資力、需求程度及對
    行情之認知等因素，機動加以調整，故販賣毒品之利得，除
    經坦承犯行，或價量俱臻明確外，委難查得實情，職是之故
    ，即使未經查得實際販賣毒品之利得，但除非別有事證足認
    係按同一價量委買或轉售，而確未牟利外，尚難執此遽認非
    法販賣之證據有所未足，致知過坦承者難辭重典，飾詞否認
    者反得僥倖，而失情理之平。本件雖因被告乙○○矢口否認
    犯行，致無從查悉其販賣毒品之利得為何，惟其交付第一級
    毒品海洛因1小包，並收受500元，乃係基於購取利潤之營利
    意思，至屬明確。
  (四)至證人許鴻文於檢察官偵訊時固稱除查獲當天外，另曾向「
    牛皮」購買1次毒品（見偵字卷第48頁反面），惟關於另1次
    購買毒品之細節，未據其具體陳明，且除上開不明確之供述
    外，別無其他證據足認被告乙○○除本案之外，另有其他販
    賣毒品之犯行，尚難憑以認定被告乙○○有其他販賣毒品之
    事實。
  (五)又證人許鴻文（現已更名為許秝銘）雖於原審審理時翻供改
    稱：當時係被告乙○○要向我借機車，說要載女生出去吃飯
    ，我要向他借錢，才相約到臺北縣三峽鎮○○路○段276巷88
    弄之公廁，當時我跟我姪子（即熊世俊）一起去，扣案的注
    射針筒是在我姪子身上查獲的，是我姪子帶過去的，殘渣袋
    則是在我身上查獲 ，是我帶1包海洛因過去，當時被告乙○○只有拿手機給我 ，我另有向他借錢500元，海洛因是我在
    桃園跟綽號「大雄」的人購買，因為警察說如果警詢筆錄跟
    偵查庭的筆錄一樣就可以交保，所以檢察官偵訊時才說當天
    施打的海洛因是向「牛皮」購買的，是警察跟我說只要推給
    被告乙○○就對了云云（見原審卷第286至297頁）。惟查：
  1.依偵查案卷所示，本件於92年5月3日查獲時，被告乙○○因
    趁隙逃逸，且為警逮捕之許鴻文、熊世俊及被告丁○○等人
    ，均未供出乙○○之姓名，致檢警於案發初始僅知係一綽號
    「牛皮」之男子涉案，尚不知該「牛皮」之真實姓名年籍資
    料（臺北市政府警察局大安分局移送本案，其移送書亦僅列
    載被告丁○○1人，見偵字卷第1項）。嗣經檢察官循線追查
    ，遲至93年3月間 ，始查悉被告乙○○即係該綽號「牛皮」
    之男子，而自動檢舉予以偵辦（見偵緝字卷第81頁、96頁）
    。故警員於查獲時，僅知被告丁○○涉案，尚不知被告乙○○其人，自無設計攀誣被告乙○○之可能。證人許鴻文於原
    審審理時所證警察當時說只要推給被告乙○○就對了云云，
    顯與事實不符。
  2.證人許鴻文於警詢時係稱其向綽號「牛皮 」之男子購買2次
    毒品，被告丁○○均有陪同云云（見偵字卷第18頁），嗣於
    同日檢察官偵訊時，改稱係第1次見過被告丁○○，且拿毒
    品給伊之人係「牛皮」，被告丁○○當時不在場，「牛皮」
    借機車去吃飯，吃完飯後就搭載被告丁○○回來等語（見偵
    字卷第49、50頁），前後陳述顯有矛盾。倘證人許鴻文於原
    審所證當時警察說如果警詢筆錄跟偵查庭的筆錄一樣就可以
    交保云云屬實，何以其就被告丁○○部分之供述，前後有此
    矛盾？又警員當時係知被告丁○○涉案，而不知被告乙○○
    其人，倘證人許鴻文當時確實配合警員誣陷他人，衡情亦係
    於檢察官偵訊時堅稱被告丁○○有參與販毒，豈有獨為有利
    於被告丁○○之陳述，而將販毒罪責推與真實姓名年籍當時
    猶屬不詳之「牛皮」1人？均難自圓其說。
  3.又證人許鴻文為警查獲後，因供承有施用毒品，查獲當日即
    由檢察官聲請送觀察、勒戒，經原審以92年度毒聲字第1413
    號裁定准許後，同日進入臺北看守所附設勒戒處所執行觀察
    、勒戒，洵無交保之問題。嗣證人許鴻文於同年月23日因無
    繼續施用毒品之傾向而獲釋，人身自由不復受任何拘束或限
    制，經檢察官傳喚，於92年6月12日到庭具結後 ，仍證稱當
    時伊前往臺北縣三峽鎮○○路○段246巷88弄公廁前，係與「
    牛皮」相約，伊要以500元向「牛皮 」購買海洛因等語，足
    認證人許鴻文所稱，其為求交保，始於檢察官偵訊時陳稱向
    「牛皮」購買毒品云云，益加不值採信。
  4.從而，證人許鴻文所持翻異前詞之理由，在在與情理相違，
    實難採信，應係為迴護被告乙○○而為之不實證述，尚不能
    徒憑上揭證詞，即為有利於被告乙○○之判斷。辯護人所稱
    證人許鴻文已詳盡說明其證言何以與警詢、偵訊時之陳述不
    符，且甘冒偽證、誣告之風險，其證言應屬可信云云，難認
    有理。至許鴻文所涉偽證罪嫌，應移由檢察官依法偵辦處理
    ，併此指明。
  (六)綜上所述，本件被告乙○○販賣及幫助施用第一級毒品海洛
    因之犯行已臻明確，應依法論科。
二、按毒品危害防制條例已於92年7月9日公告修正全文，並經行
    政院核定自93年1月9日施行，關於販賣、施用第一級毒品罪
    ，修正前 、後同條例第4條第1項、第10條第1項規定之法定
    刑均相同 。本件被告乙○○行為後法律有變更，依刑法第2
    條第1項前段規定 ，應適用修正後之新法處斷。核被告乙○○所為，係犯修正後毒品危害防制條例第4條第1項之販賣第
    一級毒品罪，及修正後同條例第10條第1項、刑法第30條第1
    項前段之幫助施用第一級毒品罪。其持有第一級毒品海洛因
    進而販賣，持有之低度行為，為販賣之高度行為所吸收，不
    另論罪。被告乙○○係單獨實施上開犯行，公訴人認其與被
    告丁○○為共同正犯，尚有未洽（詳下述）。又被告乙○○
    係以1個交付行為，同時向許鴻文交付第一級毒品海洛因1小
    包及注射針筒1支 ，觸犯上開二罪名，為想像競合犯，應依
    刑法第55條規定，從一重以販賣第一級毒品罪處斷。公訴人
    就被告乙○○所涉幫助施用第一級毒品之犯行，雖漏未起訴
    ，惟該部分犯行與已起訴者既有想像競合犯之裁判上一罪關
    係，本院自應併予審究。又被告乙○○前於89年間因轉讓第
    一級毒品、持有第二級毒品案件，經原審法院以89年度訴字
    第629號、89年度訴字第1036號分別判處有期徒刑1年2月、6
    月，嗣均經撤回上訴而告確定；另於90年間因施用第一級、
    第二級毒品案件 ，經原審法院以90年度訴字第453號各判處
    有期徒刑1年、8月確定，前開確定判決所宣告之刑，經原審
    法院以91年度聲字第109號裁定應執行有期徒刑2年10月確定
    ，於90年4月6日入監執行 ，92年3月20日縮短刑期假釋出監
    ，惟於假釋期間內更犯罪，嗣經撤銷假釋，應執行殘刑9月9
    日，目前仍在接續執行中，猶未執行完畢等情，有臺灣高等
    法院被告前案紀錄表可考，起訴書認被告乙○○係屬累犯，
    容有誤會，附此敘明。
三、原審經詳細調查，以被告乙○○罪證明確，適用上揭規定，
    並酌量被告乙○○所販賣之第一級毒品海洛因1小包 ，數量
    微少，所得財物僅500元 ，而毒品危害防制條例第4條第1項
    之販賣第一級毒品罪之法定刑為死刑或無期徒刑，法重情輕
    ，而依刑法第59條規定酌量減輕其刑，以求量刑之妥適平衡
    ；並審酌被告乙○○正值壯年，不思循合法途徑賺取錢財，
    明知海洛因毒品對於人體有莫大之戕害，為圖一己之私利，
    竟漠視毒品之危害性，而實施本件販賣毒品犯行，嚴重危害
    國民身心健康及社會風氣，且不能勇於認錯，一再飾詞狡辯
    ，犯罪後之態度非佳，及其犯罪之動機、目的、手段、販賣
    毒品之數量、所得利益等一切情狀 ，量處有期徒刑9年；且
    諭知被告乙○○販賣第一級毒品海洛因所得之500元 ，應依
    修正後毒品危害防制條例第19條第1項規定沒收之 ，如全部
    或一部不能沒收時，以其財產抵償之；另說明扣案之注射針
    筒1支、殘渣袋1包，於檢察官起訴前，已於92年11月30日銷
    燬而不復存在，有原審所調證物單上之註記可憑（見原審卷
    第147頁），而不予宣告沒收或銷燬之 。核原審認事用法，
    並無不合，量刑亦屬允當。
參、被告丁○○無罪部分：
一、公訴意旨另以：被告丁○○與乙○○共同基於販賣第一級毒
    品海洛因之犯意聯絡，於92年5 月3 日中午12時25分許，在
    臺北縣三峽鎮○○路○ 段276 巷88弄公廁前，以500 元之價
    格，販賣第一級毒品海洛因1 小包及注射針筒1 支予熊世俊
    及許鴻文，因認被告丁○○亦涉犯毒品危害防制條例第4 條
    第1項之販賣第一級毒品罪嫌。
二、按犯罪事實應依證據認定之，無證據不得認定犯罪事實；不
    能證明被告犯罪者，應諭知無罪之判決 ，刑事訴訟法第154
    條第2項、第301條第1項分別定有明文。 所謂證據，須適於
    為被告犯罪事實之證明者，始得為斷罪之資料；如未能發現
    相當證據，或證據不足以証明，自不能以推測或擬制之方法
    ，以為裁判之基礎（最高法院29年上字第3105號、40年台上
    字第86號判例參照）。且刑事訴訟上證明之資料，無論其為
    直接或間接證據，均須達於通常一般之人均不致有所懷疑，
    而得確信其為真實之程度，始得據為有罪之認定，若其關於
    被告是否犯罪之證明未能達此程度，而有合理懷疑之存在，
    致使無從形成有罪之確信，根據「罪證有疑，利於被告」之
    證據法則，即不得遽為不利被告之認定（最高法院76年台上
    字第4986號判例參照）。其以情況證據（即間接證據）斷罪
    時，尤須基於該證據在直接關係上所可證明之他項情況事實
    ，本乎推理作用足以確證被告有罪，方為合法，不得徒憑主
    觀上之推想，將一般經驗上有利被告之其他合理情況逕予排
    除（最高法院32年上字第67號判例參照）。
三、公訴人認被告丁○○涉有毒品危害防制條例第4條第1項之販
    賣第一級毒品罪嫌，無非係以被告丁○○於警詢及偵查中之
    供述、同案被告乙○○於偵查中之供述、證人許鴻文及熊世
    俊於警詢及偵查中之證述、證人朱志明及甲○○於原審審理
    時之證述，及扣案之注射針筒1支、殘渣袋1包，為其論據。
四、訊據被告丁○○堅決否認有何販賣毒品之犯行，辯稱：伊並
    無販賣毒品等語。其辯護人提出辯護意旨略以：被告丁○○
    於偵查初訊中固供承「毒品應是在吃完飯後才拿給他們」等
    語，然上開自白與事實不符，尚難據為不利於被告之認定，
    蓋依證人許鴻文於偵查中所稱，被告乙○○交付海洛因給許
    鴻文等人之時點，係被告乙○○向熊世俊借用機車外出吃飯
    之前，尚非被告丁○○所言係於吃完飯後，且證人許鴻文既
    稱被告丁○○當時不在場，亦不可能目擊被告乙○○交付海
    洛因給許鴻文等人並收取500元之情節； 又證人即查獲之警
    員朱志明及甲○○2人於原審審理時 ，亦證稱本件查獲過程
    並非事先有被告2人欲與人交易毒品之線報 ，始到場查獲被
    告丁○○，而係因該案發地點時常有人在施打毒品，認該處
    有毒品交易，按例在轄內埋伏觀察而恰巧查獲，被告丁○○
    並非有人檢舉交易毒品而遭警查獲，尚與販賣毒品之情節有
    間，且證人甲○○僅稱當時係許鴻文與綽號「牛皮」之男子
    在彼此交付東西，並未指稱被告丁○○有何交付物品或收取
    金錢之行為，且稱許鴻文與「牛皮」間究係何人交付東西給
    何人，以及交付何種東西，均未看清楚云云，已難證明當時
    有交易毒品之行為；再同案被告乙○○堅詞否認有販賣毒品
    情事，依證人許鴻文所述，其交易之對象均係「牛皮」，與
    被告丁○○無涉，要難證明被告丁○○有何販賣毒品之犯意
    聯絡及行為分擔等語。
五、經查：
  (一)公訴人所提證據，其中被告丁○○、證人許鴻文、證人熊世
    俊於警詢時之陳述，經本院認定均無證據能力，自不得採為
    證明被告有罪之證據資料，業如前述。
  (二)被告丁○○於92年5月3日為警查獲後，經移送檢察官偵訊，
    雖供稱：（問：為何被查獲？）「牛皮」打電話找我去吃飯
    ；（問：去吃飯為何會在公廁被查獲？）吃完飯後「牛皮」
    載我去公廁那裡 ，就看到他們2人被抓（指證人許鴻文及熊
    世俊2人） ，毒品應是吃完飯後才拿給他們，放在「牛皮」
    身上，收500元 ，多重我不知道等語（見偵字卷第49頁反面
    ）。然審酌前開供詞，僅表明案發當日其曾與綽號「牛皮」
    之被告乙○○一起吃飯，飯後被告乙○○騎機車搭載其前往
    查獲現場，並推測被告乙○○係於飯後交付放在乙○○身上
    之毒品，並收500元 ，然就其是否與被告乙○○有共同販賣
    毒品之犯意聯絡及行為分擔，實未據被告丁○○供承明確。
    此後，被告丁○○迭於檢察官偵訊、原審及本院審理時，均
    明確否認有何共同販賣毒品之犯行，堅稱並未陪同被告乙○○販賣毒品，亦不知被告乙○○有販賣毒品給熊世俊等人（
    見偵緝字卷第11頁反面、第42頁 、原審卷第120頁、本院卷
    第101頁） ，難認被告丁○○對於公訴人所指販賣第一級毒
    品海洛因之犯嫌，有何自白之可言。
  (三)證人許鴻文、熊世俊上揭於檢察官偵訊時之陳述，至多僅能
    證明許鴻文曾向被告乙○○購買第一級毒品海洛因之事實，
    核其2人所述內容 ，均未指出被告丁○○有何共同參與販賣
    之情節。且依證人許鴻文於92年5月3日檢察官偵訊時所供，
    明確表示其毒品交易之對象係綽號「牛皮」之被告乙○○，
    亦即其係向「牛皮」聯絡買毒品，並由「牛皮」拿毒品前來
    交付，並稱交付毒品時被告丁○○不在場，適足以證明被告
    丁○○應無參與販賣毒品。
  (四)證人即查獲之警員朱志明於原審證稱：我當時看到有4人（
    指許鴻文、熊世俊、丁○○及1名男子 ）同時在公廁前，後
    來我繞到公廁後面，他們4人進去廁所的過程 ，及被告丁○○與那位男子出來離開的情形，我沒有看到等語（見原審卷
    第231頁）。證人甲○○於原審證稱： 我們那天很早就到現
    場等候，等了一陣子，先看到許鴻文與熊世俊在現場徘徊，
    過了一段時間，就看到1男1女來跟他們交談，他麼做什麼動
    作我不知道，我看到該名男子拿1個東西給許鴻文 ，什麼東
    西我沒有看到，許鴻文與熊世俊就進入公廁，後來許鴻文還
    有出來1次，又跟該名男子拿1個東西，我不知道那是什麼東
    西，那時該名男子與該名女子都在一起 ，許鴻文第2次出來
    ，該名男子與該名女子就騎機車離開，該名女子就是被告丁○○，該名男子我知道他的綽號是「牛皮」等語（見原審卷
    第235、236頁）。觀諸上開證詞，至多僅能證明被告丁○○
    有隨同綽號「牛皮」之被告乙○○前往現場與許鴻文、熊世
    俊會面後，再與被告乙○○一起騎乘機車離開。但縱使被告
    丁○○當時同在現場，亦非當然意謂其就他人販毒犯行必定
    存有犯意聯絡及行為分擔，如被告丁○○於抵達現場前不知
    被告乙○○有意販毒，亦無參與交付毒品或收取款項之行為
    ，僅係單純陪同，甚或自始至終均未察覺，即無成立共同販
    賣毒品之餘地，而依照一般經驗法則，上情亦非全無可能。
    而就當時毒品交易之經過情形，證人朱志明坦承並未親眼目
    睹，證人甲○○則僅能約略看見許鴻文曾與被告乙○○有若
    干交付物品之動作，參佐證人許鴻文前揭所述，固堪認定被
    告乙○○確係其交易毒品之對象，惟渠等均未敘及被告丁○○究有何參與交付毒品或收取款項之行為，亦無被告丁○○
    自始已參與販毒謀議之跡證，洵難僅憑上開證人之證述，即
    將一般經驗上有利被告之其他合理情況逕予排除，而入人重
    罪。
  (五)至同案被告乙○○自始至終均否認販毒犯行，其於偵查中所
    為供述，更不足以證明被告丁○○有何販毒犯行。而扣案之
    注射針筒1支、殘渣袋1包，亦無事證堪認與被告丁○○有何
    關連。
  (六)綜上所述，本件依公訴人所提事證，洵不足為被告丁○○犯
    毒品危害防制條例第4條第1項販賣第一級毒品罪之證明，自
    不能以推測或擬制之方法，為被告丁○○有罪之認定。關於
    被告丁○○是否犯有本件販賣毒品之罪，本院認尚未達於通
    常一般之人均不致有所懷疑之有罪確信心證，仍有合理懷疑
    之存在，依「罪證有疑，利於被告」之證據法則，自不得遽
    為不利於被告丁○○之認定。
六、從而，本件被告丁○○所辯尚非全然無足採信，依調查所得
    之證據，尚不足以證明被告丁○○確有公訴人所指之犯行，
    此外，復查無其他積極證據足資證明被告丁○○犯罪，揆諸
    首開說明，此部分犯罪仍屬不能證明。被告丁○○被訴之犯
    罪事實既屬不能證明，核原審因而諭知被告丁○○無罪，並
    無不合。
肆、綜上所述，原審就被告乙○○部分之認事用法，並無不合，
    量刑亦屬允當；對被告丁○○諭知無罪，亦無不合。檢察官
    上訴指摘原審就被告乙○○部分量刑太輕、諭知被告丁○○
    無罪係不當；被告乙○○上訴否認犯行，因而請求撤銷原審
    判決云云，均無理由，應予駁回。
據上論斷，應依刑事訴訟法第368條，判決如主文。
本案經檢察官呂文忠到庭執行職務。
中　　華　　民　　國　　94　　年　　10　　月　　14　　日
　　　　　　　　　刑事第二十二庭審判長法　官  黃瑞華
　　　　　　　　　　　　　　　　　    法　官  蔡明宏
　　　　　　　 　 　　　　　　　　　　法　官  陳憲裕
以上正本證明與原本無異。
如不服本判決，應於收受送達後十日內向本院提出上訴書狀，其
未敘述上訴之理由者並得於提起上訴後十日內向本院補提理由書
（均須按他造當事人之人數附繕本）。
                                      書記官  劉育妃
中　　華　　民　　國　　94　　年　　10　　月　　17　　日
附錄：本案論罪科刑法條全文
毒品危害防制條例第4條第1項：
製造、運輸、販賣第1級毒品者，處死刑或無期徒刑；處無期徒
刑者，得併科新臺幣一千萬元以下罰金。
